【裁判字號】    88,訴,761
【裁判日期】    890127
【裁判案由】    懲治盜匪條例等
【裁判全文】
臺灣彰化地方法院刑事判決                          八十八年度訴字第七六一號
    公  訴  人  臺灣彰化地方法院檢察署檢察官
    被      告  戊○○
    指定辯護人  本院公設辯護人  庚○○
右列被告因懲治盜匪條例等案件，經檢察官提起公訴（八十八年度偵字第九一九一號
），本院判決如左：
    主  文
戊○○連續竊盜，處有期徒刑陸月；又意圖為自己不法之所有，而搶奪他人之動產，
處有期徒刑捌月；又連續意圖為自己不法之所有，以脅迫致使不能抗拒而取他人之物
，處有期徒刑陸年，如附表所示之財物應發還被害人；又意圖為自己不法之所有，而
搶奪他人之動產，因防護贓物、脫免逮捕，當場施以強暴，處有期徒刑貳年。應執行
有期徒刑捌年拾月，如附表所示之財物應發還被害人。
    事  實
一、戊○○前曾於民國八十二年間因違反槍砲彈藥刀械管制條例案件，經本院判處有
    期徒刑六月確定，於八十三年七月十三日准予易科罰金執行完畢，已逾五年而非
    累犯，其並係一慢性精神病患者，認知功能與現實感受損，對外界環境刺激易有
    失控反應而導致不當行為出現，為精神耗弱之人；其又於八十八年八月十八日因
    放火罪經本院判處有期徒刑二年確定，尚待執行中，仍不知悔悟，並基於各別之
    犯意：
（一）基於為自己不法所有意圖之概括犯意，先後於：１、八十八年九月八日上午八
      時三十分許，在彰化市○○街二三０號巷口，以不詳手段，竊取甲○○所有、
      車牌ＳＱＫ－３１９號、價值約新台幣（下同）二萬五千元之紅色三陽四九西
      西機車乙部，得手後供己駛用，其後並騎駛該贓車於後列時地行搶作案（詳後
      敘）。２、八十八年九月十七日上午九時三十分許，在彰化縣和美鎮○○路○
      段一七一號金冠王遊藝場旁，以置於車上之鑰匙開啟油門之方式，竊取未懸掛
      車牌（車牌應為ＴＱＰ－７４６號）、原為丙○○○所有、價值約二千五百元
      、於同月一日為不詳之人竊取後置於該處之四九西西山葉牌輕機車乙部，得手
      後作為己用。
（二）意圖為自己不法之所有，於八十八年九月七日上午七時廿六分許，騎駛前揭所
      竊之ＳＱＫ－３１９號紅色機車，至彰化縣和美鎮五段二九０號統一麵包商店
      內，乘店員己○○結帳時不及防備之際，逕行搶走店內、總計價值為四百六十
      二元之飲料三瓶、百貨二個、罐頭二瓶、茶葉蛋三個，得手後，迅即騎上其停
      置店外之機車，己○○見狀追出拉住機車，惟仍為戊○○擺脫逃離。事後，戊○○將上開得之物食用殆盡而不存在。
（三）基於為自己不法所有意圖之概括犯意，其又騎駛上揭所竊之ＳＱＫ－３１９號
      紅色機車，於八十八年九月十日當日間，先後於：１、下午十四時十分許，在
      彰化縣和美鎮道○路三三一號南環超市內，佯為選購總計價值為九百九十六元
      之飲料、香煙、拖鞋、內褲、水果刀等物品，至櫃檯經店員乙○○打包結帳時
      ，戊○○即自該包物品中取出之水果刀，指向店員乙○○比劃並喝令「搶」
      等語，以此脅迫之手段使乙○○陷於不能抗拒，而取上揭物品，得手後，戊○○隨即騎駛機車揚長而去，惟仍經路人記下其所騎機車之車號。事後，得
      之物品除拖鞋一雙由戊○○於當日十五時許攜回其彰化縣線西鄉頂村一六三
      之五號老家置放外，其餘物品均經戊○○用盡或丟棄而不存在。２、下午十五
      時三十分許，又進入和美鎮○○路三二八號樂山購物廣場內，高舉其預藏之開
      山刀（刀柄長約二十公分、刀刃長約四十公分，未扣案）向店員林詩茹喝令「
      搶」等語，以此脅迫之手段使林詩茹不能抗拒，戊○○即自行打開收銀機而
      取其內之現金四萬零五百元，得手後，迅即騎駛機車逃離現場。事後，其將
      該筆現金花用僅餘二萬四千元。
（四）戊○○於前揭三時地劫取物品後之同日（八十八年九月十日）下午十七時四十
      分許，又另行起意，意圖為自己不法之所有，騎駛該ＳＱＫ－３１９號紅色機
      車，至彰化市○○路二０二號統一麵包商店內，佯為選購七星香菸一條、開心
      二包、飲料五瓶、水果刀一把等物，在櫃檯結帳時，乘店員林人豪不及防備
      之際，迅即搶取該批物品，得手後，竄出店外將物品置於上揭機車踏板上欲行
      逃逸，為丁○○追出制止，戊○○為防護贓物及脫免逮捕，竟取出該搶得之水
      果刀一把（未扣案）朝丁○○揮舞並劃傷丁○○右手大拇指（傷害部分未據告
      訴），而當場施強暴於丁○○，隨即攜刀倉皇跑離現場，該ＳＱＫ－３１９號
      機車及上揭搶得之物品（水果刀一支除外）則棄置原地未及攜離。
二、經警據報後，於右揭（四）時地起獲戊○○留置現場之ＳＱＫ－３１９號機車及
    其所搶未及攜離之物品，並在機車置物籃內查得戊○○就診之藥包，循線於同日
    （八十八年九月十日）二十時許，前往彰化縣線西鄉頂村一六三之五號戊○○之
    母黃柯阿香住處起出戊○○於右揭（三）之１時地所得之拖鞋一雙，戊○○則
    逃逸無，迄於八十八年九月十九日凌晨零時許，其騎駛右揭（一）之２時地所
    竊、未懸掛車牌之ＴＱＰ－７４６號輕機車，在彰化縣線西鄉○○村○○路一一
    九號前，始為警查獲歸案，並當場扣得該贓車及起出戊○○於右揭（三）之２時
    地所、用餘之贓款二萬四千元。
三、案經彰化縣警察局和美分局移送臺灣彰化地方法院檢察署檢察官偵查起訴。
    理  由
一、右開事實，業據被告戊○○於警訊及偵查初訊時坦承不諱，核與被害人甲○○、
    部許秀華、林詩茹、乙○○、己○○、丁○○分別於警訊及本院審理中（八十八
    年十一月十八日、八十九年一月四日訊問筆錄）指陳供證之情節相符，並與證人
    即被告之母黃柯阿香於警訊中供證情節亦符，且有其所竊二部機車之贓物認領保
    管單二紙（其中一紙附本院審理卷）、所得拖鞋之贓物認領保管單一紙、車輛
    失竊資料二件、贓物照片三幀、監視錄影帶二捲、翻拍該錄影帶之相片二張、統
    一發票影本二紙等件附卷及贓款二萬四千元扣案可證，事證甚明，雖被告在審理
    中辯稱：伊僅均係乘店員不注意時偷竊東西，並未行搶或拿刀搶，且持刀揮舞
    劃傷丁○○部分伊已記不清楚，伊亦未拿刀云云，所辯顯係翻異諉卸之詞，不足
    採信，其犯行可以認定。
二、核被告戊○○於右揭（一）時地所為，係犯刑法第三百二十條第一項之竊盜罪。
    右揭（二）時地所為，係犯刑法第三百二十五條第一項之搶奪罪。右揭（三）時
    地所為，係犯懲治盜匪條例第五條第一項第一款之盜匪罪。右揭（四）時地所為
    ，係犯刑法第三百二十九條之準強盜罪。其於右揭（一）之二次竊盜、（三）之
    二次盜匪犯行，各自時間緊接，顯係基於概括之犯意，觸犯構成要件相同之罪名
    ，該二部分均應依連續犯論以一罪，並各加重其刑（盜匪部分僅加重有期徒刑，
    無期徒刑部分則不得加重）。所犯上揭四罪，犯意各別，構成要件互殊，應分論
    併罰之。又被告係一慢性精神病患者，平日並有幻覺等情形，其於犯案當時，據
    其所述，已有數日未眠均有聞及有人在其耳邊叫唆等情（見本院八十八年十一月
    四日、十二月廿一日訊問筆錄），顯然對於外界事務之知覺、理會以及判斷等能
    力與對行為之自主，已較普通人之平均程度減弱，其精神狀態應已達精神耗弱之
    程度，此業經本院前於其另犯之公共危險罪案件中送由行政院衛生署草屯療養院
    鑑定在案，有該鑑定報告書在卷可稽，並為本院該刑事案件中所採認，亦有本院
    八十八年度訴字第二八六號刑事判決附卷可參，故依被告當時精神所受刺激及其
    病症，科以通常之刑，尚嫌有過重，爰依刑法第十九條第二項規定，分別均減輕
    其刑。再被告戊○○前曾於民國八十二年間因違反槍砲彈藥刀械管制條例案件經
    本院判處有期徒刑六月確定，於八十三年七月十三日准予易科罰金執行完畢，已
    逾五年而非累犯，其又於八十八年八月十八日因放火罪經本院判處有期徒刑二年
    確定，尚待執行中乙情，亦有本院被告全國前案紀錄表足憑，爰審酌上情及被告
    犯罪之動機、方法、手段、所生危害暨犯後態度等一切情狀，分別量處如主文所
    示之刑，並定其應執行刑，以示懲儆。其得起獲之拖鞋一雙、贓款二萬四千元
    係盜罪所得財物，應依法發還被害人；至其作案所用之刀具，因未扣案，復無證
    據足認為其所有或屬違禁物，爰不予宣告沒收；又其所得、未起獲之其餘財物
    ，因未查獲，且據被告供述已花用殆盡或丟棄而不存在，爰不予宣告發還，併此
    敘明。
據上論斷，應依刑事訴訟法第二百九十九條第一項前段、懲治盜匪條例第五條第一項
第一款、第七條第一項、第八條，刑法第五十六條、第三百二十條第一項、第三百二
十五條第一項、第三百二十九條、第十九條第二項、第五十一條第五款，罰金罰鍰提
高標準條例第一條前段，判決如主文。
本案經檢察官陳德芳到庭執行職務。
中    華    民    國      八十九      年        一      月     二十七   日
                                  台灣彰化地方法院刑事第二庭
                                      法      官  林  欽  章
右正本證明與原本無異。
如不服本判決應於判決送達後十日內向本院提出上訴狀(須附繕本)。
告訴人或被害人對於判決如有不服具備理由請求檢察官上訴者，其上訴期間之計算係
以檢察官收受判決正本之日期為準。
                                      法院書記官  謝  秋  德
中    華    民    國      八十九      年        一      月     二十九   日
懲治盜匪條例第五條
有左列行為之一者，處無期徒刑或七年以上有期徒刑：
一、意圖為自己或第三人不法所有，以強暴、脅迫、藥劑、催眠術或他法，致使不能
    抗拒，而取他人之物或使其交付者。
二、發掘墳墓而盜取殮物者。
三、藏匿或包庇盜匪者。
前項第一款之未遂犯罰之。
預備犯第一項第一款之罪者，處一年以下有期徒刑。
懲治盜匪條例第七條:
盜匪所得之財物，應發還被害人。
因前項財物變得之財產利益，除應抵償被害人者外，得沒收之。
懲治盜匪條例第八條：
刑法總則及刑法分則第一百六十七條，第三百四十七條第五項之規定，於盜匪案件仍
適用之。
刑法第三百二十條
意圖為自己或第三人不法之所有，而竊取他人之動產者，為竊盜罪，處五年以下有期
徒刑、拘役或五百元以下罰金。
意圖為自己或第三人不法利益，而竊佔他人之不動產者，依前項之規定處斷。
前二項之未遂犯罰之。
刑法第三百二十五條
意圖為自己或第三人不法之所有，而搶奪他人之動產者，處六月以上五年以下有期徒
刑。
因而致人於死者，處無期徒刑或七年以上有期徒刑，致重傷者，處三年以上十年以下
有期徒刑。
第一項之未遂犯罰之。
刑法第三百二十九條
竊盜或搶奪，因防護贓物、脫免逮捕或湮滅罪證而當場施以強暴、脅迫者、以強盜論
。
附    表：
１、拖鞋壹雙應發還被害人南環超市。
２、現金新台幣貳萬肆仟元應發還被害人樂山購物廣場。


司法院資訊處製作；財團法人民間司法改革基金會備份。
